【裁判字號】    88,訴,2559
【裁判日期】    890512
【裁判案由】    損害賠償
【裁判全文】
臺灣臺中地方法院民事判決  八十八年訴字第二五五九號
    原  告  乙○○
    被  告  甲○○
右當事人間，請求損害賠償事件，本院判決如左：
    主    文
被告應給付原告新台幣壹拾捌萬柒仟肆佰玖拾參元，及民國八十八年六月三十一日起
至清償日止按年息百分之五計算之利息。
原告其餘之訴駁回。
訴訟費用由被告負擔十分之七；餘由原告負擔。
本判決第一項於原告以新台幣陸萬參仟元供擔保後，得假執行。
原告其餘假執行之聲請駁回。
    事    實
甲、原告方面：
一、聲明：被告應給付原告新台幣（下同）陸拾參萬伍仟肆佰陸拾肆元，及自起訴狀
    繕本送達翌日（即八十八年五月三十一日）起，至清償日止，按年息百分之五計
    算之利息，並陳明願供擔保請准為假執行之宣告。
二、陳述：被告於民國（下同）八十八年三月二十日晚上七時許，駕駛車牌號碼Ｍ二
    －三一一三號自用小客車，沿台中縣梧棲鎮○○路，由梧棲鎮往沙鹿鎮方向行駛
    ，途經中棲路一段與中華路口，擬迴轉往梧棲鎮方向，被告應注意車前狀況及當
    時號誌為紅燈，並隨時採取必要之安全措施，而依當時情況，並無不能注意之情
    形，被告竟疏未注意，貿然迴轉，適撞及騎乘車牌號碼ＫＩＧ－八八五號重型機
    車，沿梧棲鎮○○路由南往北方向行駛之原告，致原告受有右鎖骨骨折及雙膝撞
    傷之傷害。原告因被告過失之行為而受有下列損害：
（一）醫藥費用：原告受傷後，自八十八年三月二十三日起，至八十八年六月十九日
      止，共支出醫藥費用計貳萬陸仟玖佰玖拾元。
（二）減少勞動能力之工作損失：原告任職於因岱實業有限公司（應係田岱實業股份
      有限公司之誤繕，下簡田岱公司），自八十八年三月二十日受傷，迄八十八年
      六月二十八日止不能工作，原告現任每月收入貳萬壹仟玖佰元，因受傷而損失
      收入柒萬參仟肆佰柒拾壹元。
（三）看護費：原告因傷勢嚴重，生活起居須人照顧，故自八十八年三月二十二日起
      至同年六月十九日止，僱用看護，共支出壹拾參萬伍仟元。
（四）非財產上損失撫慰金：原告因被告之侵權行為導致右鎖骨骨折，至今尚未痊癒
      ，仍常酸疼，精神肉體所受痛苦甚大，衡量被告之經濟能力，故請求被告賠償
      原告非財產上損害金額肆拾萬元。
三、證據：提出台中縣沙鹿童綜合區域教學醫院診斷證明書二紙、仁和堂蔘藥行收據
    三紙、及台中縣沙鹿童綜合教學醫院診斷證明書、老公正醫療器材行平價中心收
    據、全宏醫儀器材收據、中華盆花發展協會收據、薪資證明書、看護費收據、八
    十七年度各類所得扣繳暨免扣繳憑單、八十六年度綜合所得稅結算申報書各一紙
    （以上均為影本）為證。
乙、被告方面：
一、聲明：駁回原告之訴。
二、陳述：承認有過失撞及原告致其受傷，對原告所支出之醫藥費用願予以賠償，惟
    原告僅係右鎖骨骨折，並無僱請看護之必要，原告看護費用之請求，應無理由，
    原告工作損失及撫慰金之請求亦過高等語。
丙、本院依職權調取本院八十八年度交易字第三六○號過失傷害案件偵、審卷（含台
    灣台中地方院檢察署八十八年度偵字第一二五五三號過失傷害卷、八十八年執字
    第四三七五號執行卷宗），並函台中縣沙鹿童綜合醫院查詢原告所受之傷害是否
    影響其工作能力、依其傷勢宜修養幾日、是否影響其日常生活行動及有無僱請看
    護照料之必要。
    理  由
一、本件原告主張：被告於八十八年三月二十日晚上七時許，駕駛車牌號碼Ｍ二－三
    一一三號自用小客車，沿台中縣梧棲鎮○○路，由梧棲鎮往沙鹿鎮方向行駛，途
    經中棲路一段與中華路口，擬迴轉往梧棲鎮方向，被告應注意車前狀況及當時號
    誌為紅燈，並隨時採取必要之安全措施，竟疏未注意，貿然迴轉，適撞及騎乘車
    牌號碼ＫＩＧ－八八五號重型機車，沿梧棲鎮○○路由南往北方向行駛之原告，
    致原告受有右鎖骨骨折及雙膝撞傷之傷害，爰依侵權行為之法律關係，請求被告
    賠償醫藥費、工作能力損失、看護費、非財產上損失計陸拾參萬伍仟肆佰陸拾肆
    元及其法定遲延利息之判決等語。被告就過失致原告受傷之事實並不爭執，且同
    意賠償原告所支出之醫藥費用，惟抗辯原告僅係右鎖骨骨折，並無僱請看護之必
    要，原告看護費用之請求，應無理由，原告工作損失及撫慰金之請求亦過高等語
    置辯。
二、本件原告主張被告於八十八年三月二十日晚上七時許，駕駛車牌號碼Ｍ二－三一
    一三號自用小客車，在台中縣梧棲鎮上，途經中棲路一段與中華路口，擬迴轉往
    梧棲鎮方向，被告應注意車前狀況及當時號誌為紅燈，並隨時採取必要之安全措
    施，當時天氣晴朗，夜間有路燈照明，路面狀況良好，並無不能注意之情形，被
    因疏未注意，貿然迴轉，適撞及騎乘車牌號碼ＫＩＧ－八八五號重型機車，沿梧
    棲鎮○○路由南往北方向行駛之原告，致原告受有右鎖骨骨折及雙膝撞傷之傷害
    等情，為被告所自認，並有原告所提沙鹿童綜合教學醫院八十八年三月三十一日
    診斷證明書一份可證，被告所涉過失傷害罪之刑事部分，亦經本院以八十八年度
    交易字第三六○號刑事判決判處罪刑確定在案，亦經本院調閱該案偵、審刑事卷
    宗，查核屬實，原告主張其因被告之過失行為而受傷，致受有損害之事實，堪信
    為真。
三、按故意或過失，不法侵害他人之權利者，負損害賠償責任；又不法侵害他人之身
    體或健康者，對於被害人因此喪失或減少勞動能力，或增加生活上之需要時，應
    負損害賠償責任；復以不法侵害他人身體、健康，被害人雖非財產上之損害，亦
    得請求賠償相當之金額，民法第一百八十四條第一項前段、第一百九十三條第一
    項、第一百九十五條第一項分別定有明文。本件被告因駕車未注意車前狀況，過
    失不法撞及原告，致其右鎖骨骨折及雙膝撞傷之事實，既經認定，原告自得依上
    開侵權行為之規定請求被告賠償所支出之醫藥費、精神慰撫金及相關之損害，茲
    就原告請求之金額，分述如後：
（一）醫藥費用部分：
      原告主張因被告上開過失行為致右鎖骨骨折及雙膝撞傷，原告因而支出貳萬陸
      仟玖佰玖拾參元之醫藥費用，業據提出沙鹿童綜合教學醫院醫療費用收據影本
      二紙、仁和堂蔘藥行收據影本三紙及老公正醫療器材行平價中心收據影本、全
      宏醫儀器行收據影本各一紙為證，被告就此部分亦不爭執，且依原告所受之傷
      勢觀之，前開費用，核均屬必要之範圍內，自應由被告賠償。
（二）減少勞動能力之工作損失部分：
      原告主張其任職於田岱公司，每月收入貳萬壹仟玖佰元（即每日柒佰參拾元）
      ，自八十八年三月二十日受傷起自八十八年六月二十八日止不能工作，因受傷
      而損失收入柒萬參仟肆佰柒拾壹元，已據原告提出薪資證明書一紙為證，被告
      雖辯稱此部分請求高過，惟查：經本院依職權函沙鹿童綜合醫院查詢結果，原
      告確因被告之過失傷害行為而影響工作能力，需修養三至四個月，此有該院函
      復之（89）沙鹿童欽字第一六二號函一紙附卷可證，是原告主張自八十八年三
      月二十日受傷之日起至同年六月二十八日止，共計一百日（即三個月又十日）
      ，勞動力減損，無法工作之事實，應可採信。本件原告得請求減少勞動能力之
      工作損失為柒萬參仟元，原告逾此部分之請求無理由。
（三）僱請看護費用部份：
      原告雖陳稱因傷勢嚴重，生活起居須人照顧，故自八十八年三月二十二日起至
      同年六月十九日止，僱用看護，共支出拾參萬伍仟元，並提看護費收據一份，
      並舉證人黃莉莉為證，被告則辯以原告僅係生活不便，並無僱請看護之必要等
      語。經本院依職權向沙鹿童綜合醫院函詢就原告所受傷勢是否有僱請看護之必
      要？該院函復稱：依原告所受傷勢，於第一次住院期間，可以請看護，此該院
      函覆之（89）沙鹿童欽字第一六二號函一紙可證，又原告於八十八年三月二十
      日住入沙鹿童綜合醫院救治，至同年月二十六日出院，有沙鹿童綜合教學醫院
      八十八年三月三十一日診斷證明書一紙可證，原告主張其自八十八年三月二十
      二日起僱請看護，是在原告第一次住院期間，即自八十八年三月二十二日至八
      十八年三月二十六日止，共計五日，原告有僱請看護之必要，另據證人即看護
      原告之黃莉莉證稱：因原告無法自理生活，故以每日壹仟伍佰元之代價，於原
      告其住院期間任看護原告一職，從而，原告所得請求被告賠償之必要看護費用
      總計為柒仟伍佰元，原告逾此部份之看護費請求，應認非必要之支出，不應准
      許。
（四）精神慰撫金部分：查原告原係從事園藝工作，因此次車禍，受有右鎖骨骨折及
      雙膝撞傷，肉體、精神受有痛苦，而所受之傷害，至本院審理時回復情況良好
      ，而被告雖因過失傷害原告，然其行為後坦承犯行不諱，態度堪稱良好，又被
      告自陳從事搭鐵皮屋，每月薪資約貳萬貳仟伍佰元，且被告尚須撫養二名分別
      為一歲及二歲之幼子，此有台灣台中地方法院檢察署八十八年度執字第四三七
      五號執行卷宗中所附被告之戶口名簿影本一份可證，參酌原告所受傷害程度、
      兩造之身分社會地位、經濟狀況等一切情狀，原告請求肆拾萬元之精神慰撫金
      ，自嫌過高，應予核減為捌萬元，方屬公允，原告逾此數額之請求，為無理由
      。
四、 綜上所述，原告請求被告賠償醫藥費用、勞動力減損之工作損失、看護費及精
     神慰撫金合計壹拾捌萬柒仟肆佰玖拾參元，及自起訴狀送達翌日（即八十八年
     六月三十一日）起至清償日止，按週年利率百分之五計算之利息，洵屬有據，
     應予准許；原告逾此部分之請求，為無理由，應予駁回。
五、本件判決之基礎已臻明確，兩造其餘攻擊防禦方法及舉證，核與判決無影響，爰
    不另一一論述，併此敘明。
六、原告陳明願供擔保，聲請宣告假執行，其勝訴部份，經核無不合，爰酌定相當之
    擔保金額宣告之；其敗訴部分，假執行之聲請，已失所依附，於法不合，應予駁
    回。
七、據上論結，本件原告之訴，為一部有理由，一部無理由，並依民事訴訟法第七十
    九條但書、第三百九十條第二項，判決如主文。
中      華      民      國    八十九    年      五      月    十二    日
                                台灣台中地方法院民事第一庭
                                法      官  王金洲
右為正本係照原本作成
如對本判決上訴應於送達後二十日內向本院提出上訴狀
中      華      民      國    八十九    年      五      月    十二    日
                                書  記  官


司法院資訊處製作；財團法人民間司法改革基金會備份。
